【裁判字號】    98,易,3401
【裁判日期】    990326
【裁判案由】    詐欺
【裁判全文】
臺灣臺北地方法院刑事判決              98年度易字第3401號
公  訴  人  臺灣臺北地方法院檢察署檢察官
被      告  戊○○
上列被告因詐欺案件，經檢察官提起公訴（98年度偵緝字第2066
號），本院判決如下：
    主  文
戊○○意圖為自己不法之所有，以詐術使人將本人之物交付，處
有期徒刑捌月。
    事  實
一、戊○○於民國93年2、3月間，因扶輪社社團活動認識宇宙光
    電股份有限公司（設桃園縣中壢市○○路2 號，下稱宇宙光
    電公司）之監察人己○，因而知悉宇宙光電公司急需資金擴
    展業務，遂透過己○之介紹認識宇宙光電公司董事長丙○○
    ，詎戊○○認有機可趁，竟意圖為自己不法之所有，主動向
    丙○○佯稱認識金主即二二八事件受難者家屬丁○○，目前
    正向政府請求歸還非法沒收其父林迫之財產合計約新台幣（
    下同）220 億元，政府已行文告知即將撥付上開賠償金，丁○○於3個月內可自該賠償金中提撥5億元投資宇宙光電公司
    等語，並向丙○○要求2﹪之佣金即1,000萬元，且須先行支
    付部分佣金300 萬元，丙○○因當時宇宙光電公司擴展業務
    之需，誤信為真而應允之，丙○○復因宇宙光電公司稅捐及
    財務報表編製問題，而接受戊○○之建議，以技術研發費之
    科目，先行支付該300萬元之佣金，故丙○○乃於同年4 月8
    日代表宇宙光電公司與戊○○經營之先瑩科技有限公司（下
    稱先瑩公司）在宇宙光電公司辦公室內，簽訂委任暨合作契
    約書，雙方約定先瑩公司應於93年4月8日起至同年6 月30日
    止，招募5 億元之資金投資宇宙光電公司，雙方並進行相關
    產品業務之合作事宜，宇宙光電公司則支付先瑩公司上開總
    金額之2﹪作為報酬，並預付300萬元作為先瑩公司技術研發
    費，如先瑩公司未能如期完成資金招募，則須全數返還已收
    取之技術研發費，丙○○並代表宇宙光電公司簽發如附表一
    所示共計300 萬元之華南商業銀行（下稱華南銀行）內壢分
    行支票2 紙交付戊○○，戊○○則開立營業人先瑩公司如附
    表二所示93年3、4月份之統一發票與宇宙光電公司作為編製
    財務報表之憑證，戊○○將如附表一所示之支票2 紙提示兌
    現後，並未依約為宇宙光電公司引進上開投資資金，遂要求
    丙○○將上開委任暨合作契約書之期限延展至同年7 月30日
    ，戊○○屆期仍未能依約招募資金投資宇宙光電公司，亦不
    返還已收取之300 萬元，經丙○○及宇宙光電公司執行長甲○○直接與丁○○聯繫，丁○○氣憤表示並未委託戊○○代
    為尋求投資管道等語，丙○○、甲○○始悉遭騙。
二、案經被害人宇宙光電公司告訴及臺北市政府警察局萬華分局
    報告臺灣臺北地方法院檢察署（下稱臺北地檢署）檢察官偵
    查起訴。
    理  由
壹、證據能力方面：
一、按被告以外之人於審判外之言詞或書面陳述，除法律有規定
    者外，不得作為證據；又被告以外之人於偵查中向檢察官所
    為之陳述，除顯有不可信之情況者外，得為證據，刑事訴訟
    法第159條第1項、第159條之1第2 項分別定有明文。證人甲○○、己○於檢察官訊問時之陳述，既經依法具結，且查無
    有何顯不可信之情況可言，依上開規定，得為證據。
二、又刑事訴訟法第158條之3規定：「證人、鑑定人依法應具結
    而未具結者，其證言或鑑定意見，不得作為證據。」是證人
    除有同法第186條第1項規定不得令其具結之情形者外，均應
    令具結，否則其證言即不具證據能力，不得採為判決基礎（
    最高法院93年度台上字第6578號判決參照）。故告訴人宇宙
    光電公司代表人丙○○於檢察官偵查時，曾經傳喚到庭陳述
    ，依卷內資料，並無不得令其具結之情形，乃檢察官並未令
    其具結，依上開說明，其於檢察官訊問時之陳述，無證據能
    力。
貳、實體方面：
一、訊據被告固坦承有介紹金主丁○○投資告訴人宇宙光電公司
    5億元，並於93年4月8 日代表先瑩公司與丙○○代表之告訴
    人宇宙光電公司簽訂委任及合作契約書，並收取告訴人公司
    簽發如附表一所示共計300萬元之支票2紙後，予以提示兌現
    之事實，惟矢口否認有何詐欺犯行，辯稱：伊收取該300 萬
    元係技術研發費而非介紹金主之佣金，介紹金主投資之佣金
    係事成之後才給付，伊擔任告訴人公司之技術顧問，當時已
    研發完成電容式觸控面板應用於高精度之指紋辨識模組系統
    ，伊已正式發表該技術，之後才介紹金主，因告訴人公司有
    資金缺口，故希望伊介紹金主投資等語。
二、經查：
  (一)丙○○於93年4月8日代表告訴人公司與被告經營之先瑩公司
    在宇宙光電公司辦公室內，簽訂委任暨合作契約書，雙方約
    定先瑩公司應於93年4月8日起至同年6月30日止，招募3億元
    之資金投資告訴人公司，雙方並進行相關產品業務之合作事
    宜，告訴人公司則支付先瑩公司上開總金額之2﹪ 作為報酬
    ，並預付300 萬元作為先瑩公司技術研發費，如先瑩公司未
    能如期完成資金招募，則須全數返還已收取之技術研發費，
    丙○○並代表告訴人公司簽發如附表一所示共計300 萬元之
    華南商業銀行內壢分行支票2 紙交付被告，被告則開立營業
    人先瑩公司如附表二所示93年3、4月份之統一發票與告訴人
    公司作為編製財務報表之憑證，嗣被告確有將如附表一所示
    之支票2紙提示兌現，而領得該300萬元，然被告屆期並未引
    介金主丁○○投資5 億元之事實，為被告所不爭執，並有委
    任暨合作契約書、宇宙光電公司請款單、轉帳傳票及如附表
    一所示告訴人公司簽發之華南銀行內壢分行支票、如附表二
    所示之營業人先瑩公司統一發票各1 紙在卷可按，堪信為真
    實。
  (二)被告於93年2、3月間，因扶輪社社團活動認識告訴人公司之
    監察人己○，因而知悉告訴人公司急需資金擴展業務，遂透
    過己○之介紹認識告訴人公司董事長丙○○，並主動向丙○○稱認識二二八事件受難者家屬丁○○，目前正向政府請求
    歸還非法沒收其父林迫之財產合計約220 億元，政府已行文
    告知即將撥付上開賠償金，丁○○於3 個月內可自該賠償金
    中提撥5億元投資告訴人公司等語，並向丙○○要求2﹪之佣
    金即1,000萬元，且須先行支付部分佣金300萬元，丙○○因
    告訴人公司稅捐及財務報表編製問題，故接受戊○○之建議
    ，形式上與被告經營之先瑩公司簽訂委任暨合作契約書，以
    技術研發費之方式，先行支付該300 萬元之佣金與被告，實
    際上該契約之用意即係雙方約定被告須引介金主丁○○投資
    告訴人公司5 億元，若無法順利完成，被告即須返還該先行
    支付之300 萬元佣金等情，業據證人即告訴人公司董事長丙○○於本院審理時證述綦詳，核與證人即告訴人公司之執行
    長甲○○、監察人詹己○於檢察官偵訊及本院審理時之證述
    互核一致，再觀諸該委任暨合作契約書之記載內容，其上已
    載明甲方（即告訴人公司）有增資計畫，乙方（即先瑩公司
    ）於該契約其間屆滿前，向特定人招募5 億元之股款投資甲
    方，甲方於委任事項完成時，即給付上開金額之2﹪（即1,0
    00萬元）做為乙方之報酬，甲方並應先行支付300 萬元作為
    預付乙方之技術研發費，但該項金額應包括於酬勞總數中，
    如乙方未能完成招募5 億元股款投資，即應無條件將已收取
    之300 萬元技術研發費全數返還甲方等事項，該契約書雖同
    時載明相關產品業務之合作事宜，然該契約書亦明訂合作方
    式須由雙方另行協議定之，足見該委任暨合作契約書之簽訂
    ，係因告訴人公司對於該先行支付被告筆300 萬元之佣金，
    為告訴人公司內部稅捐及財務報表編製科目之方便，形式上
    以簽訂該契約書之方式為之，並由丙○○代表告訴人公司簽
    發如附表一所示總計300萬元之華南銀行內壢分行支票2紙交
    付被告，而先行支付部分之佣金，是被告辯稱該300 萬元係
    告訴人公司支付之技術研發費，與引介丁○○投資告訴人公
    司5億元之事無關等語，顯不足採。
  (三)證人丙○○、甲○○復於本院審理時一致證稱在上開委任暨
    合作契約書之3 個月有效期限內，渠等有與丁○○見面，被
    告曾向渠等要求不要提及被告收取佣金一事，被告表示不希
    望讓丁○○知道伊私下收取佣金，之後被告未如期引介丁○○投資，渠等有去找丁○○詢問，丁○○當場氣憤表示沒有
    投資這回事，亦未委託戊○○代為尋求投資管道等語。再觀
    諸丙○○提出丁○○事後交付與其之有關丁○○之父林迫因
    二二八事件受害而向政府請求歸還非法沒收財產合計約220
    億元之私人及政府文件，其上僅記載丁○○曾提出相關證人
    之書面聲明其父林迫確實遭政府沒收財產及丁○○向政府相
    關單位請求歸還財產，然並無任何政府公文明確允諾將歸還
    220 億元與丁○○之事項記載。從而，應可認定被告與告訴
    人公司董事長丙○○表示可引介丁○○投資告訴人公司5 億
    元當時，丁○○是否如願可向政府請求歸還其負林迫遭沒收
    之財產，而可獲得約220 億元之賠償金一事，係屬不確定之
    事項。
  (四)被告於知悉告訴人公司因擴展業務急需資金之際，對於丁○○是否確能獲得政府賠償220 億一事尚不確定，竟主動向告
    訴人公司董事長丙○○佯稱認識金主即二二八事件受難者家
    屬丁○○，目前正向政府請求歸還非法沒收其父林迫之財產
    合計約220 億元，政府已行文告知即將撥付上開賠償金，丁○○於3個月內可自該賠償金中提撥5億元投資宇宙光電公司
    等語，並向丙○○要求2﹪ 之佣金，其主觀上確有不法所有
    之意圖，而向丙○○施用詐術，致丙○○誤信為真而應允之
    ，並接受被告之建議以技術研發費之科目，先行支付該300
    萬元之佣金與被告。綜上所述，本件事證明確，被告犯行洵
    堪認定。
三、核被告所為，係犯刑法第339條第1項之詐欺取財罪。爰審酌
    被告因知悉告訴人公司因擴展業務急需資金，明知無法確實
    引介金主投資該公司，竟趁機以詐術向告訴人公司詐取佣金
    ，其動機可議，再參酌其生活狀況、智識程度、對於告訴人
    人公司所生之損害程度及尚未與告訴人公司達成和解等一切
    情狀，量處如主文所示之刑，以示懲儆。又中華民國九十六
    年罪犯減刑條例第5 條規定「本條例施行前，經通緝而未於
    中華民國96年12月31日以前自動歸案接受偵查執行者，不得
    依本條例減刑。」是被告犯罪之時間，雖在96年4 月24日以
    前，然被告於本件檢察官偵查時，曾經臺北地檢署於95年1
    月10日以乙○大麗緝字第0156號發布通緝，嗣為警於98年9
    月21日緝獲歸案，此有臺北地檢署上開通緝書（稿）、撤銷
    通緝書（稿）及通緝人犯歸案證明書各1 紙在卷可稽，揆諸
    上開說明，本件不合於該條例所定之減刑條件，爰不依該條
    例之規定予以減刑，附此敘明。
據上論斷，應依刑事訴訟法第299條第1項前段，刑法第339 條第
1項，刑法施行法第1條之1第1項，判決如主文。
本案經檢察官盧姿如到庭執行職務
中    華    民    國    99    年    3     月    26    日
                  刑事第十八庭  審判長法  官  游士珺
                                      法  官  林芳華
                                      法  官  彭慶文
上正本證明與原本無異。
如不服本判決應於收受送達後10日內向本院提出上訴書狀，並應
敘述具體理由；其未敘述上訴理由者，應於上訴期間屆滿後20日
內向本院補提理由書（均須按他造當事人之人數附繕本）「切勿
逕送上級法院」。告訴人或被害人如對於本判決不服者，應具備
理由請求檢察官上訴，其上訴期間之計算係以檢察官收受判決正
本之日期為準。
                                      書記官  陳怡君
中    華    民    國    99    年    3     月    29    日
參考法條：
中華民國刑法第339條
（普通詐欺罪）
意圖為自己或第三人不法之所有，以詐術使人將本人或第三人之
物交付者，處 5 年以下有期徒刑、拘役或科或併科 1 千元以下
罰金。
以前項方法得財產上不法之利益或使第三人得之者，亦同。
前二項之未遂犯罰之。
附表一：
┌──┬─────┬────┬────┬───────┐
│編號│支票號碼  │發票日  │受 款 人│金額（新台幣）│
├──┼─────┼────┼────┼───────┤
│ 1  │IC0000000 │93.4.12 │先瑩科技│250萬元       │
│    │          │        │有限公司│              │
├──┼─────┼────┼────┼───────┤
│ 2  │IC0000000 │93.4.12 │先瑩科技│50萬元        │
│    │          │        │有限公司│              │
└──┴─────┴────┴────┴───────┘
附表二：
┌───┬────┬───┬───┬───┬─────┐
│買受人│日    期│品  名│金額（│營業稅│總計（新台│
│      │        │      │新台幣│（新台│幣）      │
│      │        │      │）    │幣）  │          │
├───┼────┼───┼───┼───┼─────┤
│宇宙光│93.4.12 │技術研│2,857,│140,85│300萬元   │
│電股份│        │發費  │143元 │7元   │          │
│有限公│        │      │      │      │          │
│司    │        │      │      │      │          │
└───┴────┴───┴───┴───┴─────┘

司法院資訊處製作；財團法人民間司法改革基金會備份。
